臺灣高等法院民事判決　　　　　　　　 96年度上易字第642號
上　訴　人　甲○○
訴訟代理人　徐揆智律師
　　　　　　林幸慧律師
被　上訴人　乙○○
　　　　　　丙○○
上列當事人間請求損害賠償事件，上訴人對於中華民國96年5月
18日臺灣板橋地方法院96年度訴字第66號第一審判決，提起一部
上訴，本院於96年10月16日言詞辯論終結，判決如下：
    主  文
上訴駁回。
第二審訴訟費用由上訴人負擔。
    事實及理由
一、上訴人起訴主張：伊為逢聯興業有限公司（下稱逢聯公司）
    之董事長，被上訴人乙○○為董事兼會計副理，被上訴人丙
    ○○為董事兼業務副理。逢聯公司為婚紗禮服之製造廠商及
    銷售貿易商，事業版圖從臺灣發展到大陸、美國、歐洲，伊
    積極開拓國際業務，被上訴人丙○○為業務副理，本當協助
    積極開拓海外市場，卻與被上訴人乙○○於民國95年5月19
    日下午4時許，在台北縣永和市○○路○段69號8樓之1公司辦
    公室，於大庭廣眾面前散播「甲○○說，是因為丙○○害英
    國客戶跌倒，致使英國客戶RIVIA不願來台與公司做生意」
    不實言語，破壞伊之形象，使人認伊身為董事長，卻挑撥同
    事間感情，不適合領導公司，造成公司之員工議論紛紛，使
    伊之名譽權受到侵害，自應連帶賠償伊非財產上之損害新台
    幣（下同）60萬元，爰依侵權行為之法律關係，求為命被上
    訴人應連帶給付伊60萬元，及自起訴狀繕本送達翌日起至清
    償日止，按年息5％計算之利息，並願供擔保請准宣告假執
    行（上訴人僅就其中30萬元本息提起上訴，故其餘部分已確
    定）。
二、被上訴人則以：否認有侵害上訴人名譽權之事實，另因逢聯
    公司於95年5月11日公布降薪方案，伊二人不同意資方片面
    修改勞動契約，即於95年5月18日寄出不同意降薪要求資遣
    之存證信函。上訴人及逢聯公司總經理陳怡銘於95年5月19
    日下午4時許自大陸返回公司，見到上開存證信函，即要求
    被上訴人丙○○至辦公室內，質問為何寄出存證信函，當時
    被上訴人丙○○詢問上訴人，為何要對其他同事稱：「95年
    1月參展期間，因丙○○未替客戶買船票，以致於客戶跌倒
    受傷，不願下單給工廠」等不實言論。上訴人質問被上訴人
    丙○○受何人告知，被上訴人丙○○答稱係其他同事告知，
    上訴人遂打開辦公室之門，大聲詢問在外面大間辦公室工作
    之其他同事，有何人聽聞上訴人說過上開言語，被上訴人乙
    ○○則回答其曾於95年2月間在大陸工廠聽上訴人說過「丙
    ○○害英國客戶不願意來台做生意」乙事。被上訴人丙○○
    係在上訴人之辦公室內詢問上訴人，並未於公眾面前散播謠
    言，且95年1月英國客戶至香港逢聯公司攤位拜訪期間，上
    訴人、陳怡銘均不在攤位現場，被上訴人丙○○與客戶間之
    談話，上訴人未曾聽聞，僅用臆測即對被上訴人丙○○提出
    上開指控，令人無法接受。何況上開言語亦不會貶抑上訴人
    之名譽等語，資為抗辯。
三、原審為上訴人全部敗訴之判決，即駁回上訴人之訴及假執行
    之聲請。
    上訴人就敗訴部分，提起一部上訴，聲明：(一)原判決關於駁
    回後開第2項聲明部分廢棄。(二)上開廢棄部分，被上訴人應
    連帶給付上訴人30萬元及自起訴狀繕本送達翌日起至清償日
    止，按年息5％計算之利息。
    被上訴人之答辯聲明：上訴駁回。
四、兩造之不爭執事項如下（見本院卷第27頁反面）：
    甲○○為逢聯興業有限公司（下稱逢聯公司）之董事長，乙
    ○○先前為逢聯公司之董事兼會計副理，丙○○為逢聯公司
    之董事兼業務副理。
五、兩造之爭執事項如下（見本院卷第27頁反面）：
  (一)被上訴人丙○○、乙○○是否於95年5月19日下午4時許，在
    台北縣永和市○○路○段69號8樓之1公司辦公室，在大庭廣
    眾面前散播不實謠言，稱：「甲○○說，是因為丙○○害英
    國客戶跌倒，致使英國客戶RIVIA不願來台與公司做生意」
    ？
  (二)如有上開行為，是否侵害甲○○之名譽權？甲○○是否可請
    求30萬元非財產上損害賠償？
六、本院得心證之理由：
  (一)按當事人主張有利於己之事實者，就其事實有舉證之責任，
    ，民事訴訟法第277條前段定有明文。另「民事訴訟如係由
    原告主張權利者，應先由原告負舉證之責，若原告先不能
    舉證，以證實自己主張之事實為真實，則被告就其抗辯事實
    即令不能舉證，或其所舉證據尚有疵累，亦應駁回原告之請
    求」（最高法院17年上字第917號判例參照）。本件上訴人
    主張被上訴人散播不實謠言，致侵害其名譽權，應連帶賠償
    損害云云，為被上訴人所否認，則依上開說明，自應由上訴
    人就被上訴人侵害名譽權乙節負舉證之責，如無法舉證以實
    其說，即應駁回其請求。
  (二)上訴人主張被上訴人於95年5月19日下午4時許，在台北縣永
    和市○○路○段69號8樓之1公司辦公室，散播「甲○○說，
    是因為丙○○害英國客戶跌倒，致使英國客戶RIVIA不願來
    台與公司做生意」之不實謠言云云。然查：
    1.證人陳怡銘（即逢聯公司之總經理，上訴人之夫）於原審
      結證：伊係公司之總經理，公司先前因經營不善，提出減
      薪要求，被告二人（指被上訴人）在95年5月18日寫存證
      信函給公司要求遣散，5月19日伊請被告丙○○至伊辦公
      室，詢問她為何5月2日已提出辭呈，還要寄存證信函要求
      遣散，當時原告（指上訴人）也有在場，被告丙○○表示
      很多人跟她講原告曾說：是因為被告丙○○害英國客戶跌
      倒，致使英國客戶不願來台與公司做生意等語。後來伊跟
      原告及被告丙○○到大辦公室求證，被告乙○○說她有聽
      到原告有講這些話等語（見原審卷第117頁）。據證人陳
      怡銘所言，係被上訴人丙○○在陳怡銘之辦公室內，詢問
      上訴人，為何上訴人對其他同事敘述：是因為丙○○害英
      國客戶跌倒，致使英國客戶不願來台與公司做生意等語。
      此應係被上訴人丙○○聽見其他同事間之傳聞，而欲向上
      訴人求證之意，尚難認被上訴人丙○○有散播不實謠言之
      主觀意思及客觀行為。
    2.參諸逢聯公司之其他員工亦分別於原審結證證述當日發生
      之情形，其中證人李惠英證稱：5月19日當天原告從其辦
      公室出來，大聲問大家說她有沒有說過被告丙○○害客戶
      跌倒這件事情，當時被告乙○○回答說有，被告丙○○當
      時沒有說什麼，其他人也沒有表示什麼意見等語（見原審
      卷第120頁）；證人丘淑芬證述：95年5月19日當天是原告
      自己從辦公室出來，問大家有沒有人聽過她說丙○○害英
      國客戶跌倒這件事情，被告乙○○就說她有聽過等語（見
      原審卷第121頁）；證人楊麗珠結證：當天陳怡銘到辦公
      室就要丙○○停下手邊工作，討論有關存證信函的事情，
      後來丙○○問甲○○為何會講他害英國客戶跌倒的事情，
      甲○○說他沒有說害這個字，乙○○說甲○○有講過，這
      些事情都在大辦公室等語（見原審卷第119頁），此三名
      證人之證言，核與證人陳怡銘之證述吻合，可知當被上訴
      人丙○○向上訴人求證，為何對其他同事說：是因為丙○
      ○害英國客戶跌倒，致使英國客戶不願來台與公司做生意
      等語句後，陳怡銘、上訴人、被上訴人丙○○即一同至外
      面大間之辦公室，上訴人對在場其他同事求證，究竟何人
      曾聽聞其說過上開言詞，此時被上訴人乙○○承認有聽上
      訴人說過，足可認定。是被上訴人丙○○所為，僅係向上
      訴人本人求證，為何要向其他同事講述上開詞句，而被上
      訴人乙○○亦係在上訴人主動詢問在場同事後，方回答其
      曾聽過上訴人講述。故核被上訴人二人之行為，尚難認具
      有侵害上訴人名譽權之主觀上故意或過失，及侵害名譽權
      之客觀行為存在。
    3.再則，逢聯公司之其他員工曾訴請逢聯公司給付資遣費，
      由原審95年度勞訴字第77號受理中，當時證人廖麗娟、林
      美紅於前揭訴訟審理時，亦均證稱：甲○○曾對伊說過，
      因為丙○○未幫客戶買船票，客戶自己購買因此而跌倒，
      伊聽到甲○○說過後，有去問丙○○，丙○○說此非事實
      等語，亦據原審調取前揭第77號民事案卷查核明確，復有
      該言詞辯論筆錄影本可參（見原審卷第88頁），足見被上
      訴人丙○○所稱上訴人向其他同事講述有關伊導致英國客
      戶跌倒乙節，應非子虛。是當上訴人、其夫陳怡銘質問被
      上訴人丙○○為何寄出存證信函，雙方工作關係生變時，
      被上訴人丙○○當面質問上訴人先前是否傳述伊導致英國
      客戶跌倒等等，並無悖於一般常情，自難認被上訴人丙○
      ○有侵害上訴人之名譽權。
    4.綜上，上訴人並不能舉證證明被上訴人有對他人散播「甲
      ○○說，是因為丙○○害英國客戶跌倒，致使英國客戶RI
      VIA不願來台與公司做生意」言論，其認被上訴人二人侵
      害名譽云云，洵屬無據。
  (三)次按所謂侵害名譽，係以言語、文字、漫畫或其他方法貶損
    他人在社會上的評價，使其受到他人憎惡、蔑視、侮辱、嘲
    笑及不齒與其往來；不以廣為社會所知為必要，但須有第三
    人知悉其事。若在密室當面辱罵，無人知悉時，尚不足當之
    。另是否構成侵害名譽，不以被害人主觀感受為準，應就社
    會一般人之評價客觀判斷之。本件縱使認上訴人所稱被上訴
    人散播「甲○○說，是因為丙○○害英國客戶跌倒，致使英
    國客戶RIVIA不願來台與公司做生意」不實言語乙節屬實，
    然而被上訴人傳述上開言語，是否達到侵害上訴人名譽之程
    度，非以上訴人主觀感受為準，仍須就社會一般人之評價客
    觀之。查一般人聽聞有人轉述「甲○○說過．．」等語，應
    不致立即相信被傳述之事件真為上訴人所言，如認事關重大
    者，必會向上訴人求證，如認無關緊要僅屬閒聊者，則不會
    因此而貶抑上訴人在社會上之評價，更不致於使上訴人會受
    到他人憎惡、蔑視、侮辱、嘲笑或不齒與之往來。故縱使傳
    述上開言語，亦無侵害上訴人名譽權之可言，上訴人主張名
    譽權受侵害云云，殊非足取。
  (四)綜上，上訴人主張被上訴人不法侵害其名譽權，應負共同侵
    權行為責任云云，並非有據。
七、從而，上訴人依侵權行為之法律關係，主張名譽權受侵害而
    請求被上訴人應連帶給付30萬元，及自起訴狀繕本送達翌日
    起至清償日止，按年息5％計算之利息，為無理由，不應准
    許。原審就此不應准許之部分，為上訴人敗訴之判決，並駁
    回已失附麗之假執行聲請，核無不合，上訴意旨猶執前詞指
    摘原判決不當，求予廢棄改判，為無理由，應予駁回。
八、本件因事證已臻明確，兩造其餘攻擊、防禦及立論之證據資
    料，均經本院審酌後，認對判決結果不生影響，爰無庸逐一
    論述；另上訴人於96年9月27日具狀聲請本院傳訊於原審已
    結證之證人陳怡銘、楊麗珠及上訴人於原審捨棄傳訊之證人
    林淑楨（見本院卷第31頁、原審卷第122頁），均核亦無必
    要，併予敘明。
九、據上論結，本件上訴為無理由，依民事訴訟法第449條第1項
    、第78條，判決如主文。
中　　華　　民　　國　　96　　年　　10　　月　　30　　日
　  　　　　　　　　民事第十六庭
                  　    審判長法　官  沈方維
  　　　　　　　　            法　官  王淇梓
　  　　　　　　　            法　官  呂淑玲
正本係照原本作成。
不得上訴。
中　　華　　民　　國　　96　　年　　10　　月　　30　　日
　　　　　　　　　　　　　　　書記官  明祖全
